【裁判字號】    90,訴,164
【裁判日期】    900827
【裁判案由】    毒品危害防制條例
【裁判全文】
臺灣嘉義地方法院刑事判決                            九十年度訴字第一六四號
    公  訴  人  臺灣嘉義地方法院檢察署檢察官
    被      告  乙○○
    指定辯護人  本院公設辯護人戊○○
    被      告  丙○○
    選任辯護人  蔡碧仲律師
                汪玉蓮律師
                楊瓊雅律師
右列被告因違反毒品危害防制條例案件，經檢察官提起公訴（八十九年度偵字第六七
二三號、九十年度毒偵字第二號），本院判決如左：
    主  文
乙○○連續施用第一級毒品，累犯，處有期徒刑拾月，扣案之海洛因壹小包淨重零點
柒參公克（包裝重零點貳貳公克）、含海洛因殘渣袋壹個，均沒收銷燬之；又共同連
續販賣第二級毒品，累犯，處有期徒刑捌年，扣案之安非他命玖包淨重拾陸點陸參公
克（包裝重貳點零伍公克），沒收銷燬之，扣案之密封袋貳佰肆拾伍個沒收之；應執
行有期徒刑捌年陸月，扣案之海洛因壹小包淨重零點柒參公克（包裝重零點貳貳公克
）、含海洛因殘渣袋壹個、安非他命玖包淨重拾陸點陸參公克（包裝重貳點零伍公克
），均沒收銷燬之，扣案之密封袋貳佰肆拾伍個沒收之。
丙○○共同販賣第二級毒品未遂，累犯，處有期徒刑肆年，扣案之安非他命壹小包淨
重零點柒柒公克（包裝重零點貳壹公克），沒收銷燬之。
    事  實
一、乙○○曾因違反麻醉藥品管理條例案件，經本院於八十六年五月九日，以八十六
    年度易字第五四三號判決判處有期徒刑六月，如易科罰金，以三百元折算一日確
    定，於八十六年十二月十五日易科罰金執行完畢。丙○○曾因違反麻醉藥品管理
    條例案件，經本院於八十七年二月十九日，以八十六年度易字第二０九五號判決
    判處有期徒刑四月，如易科罰金，以三百元折算一日確定，於八十七年四月十八
    日易科罰金執行完畢。
二、乙○○前於八十七年間，因施用毒品案件，經本院以八十七年度毒聲字第六一五
    號裁定送觀察、戒後，因有繼施用傾向，復經本院於八十八年一月二十二日，以
    八十八年度毒聲字第一０三號裁定令入戒治處所施以強制戒治，於八十九年一月
    二十一日，交付保護管束期滿，經臺灣嘉義地方法院檢察署檢察官於八十九年二
    月二日，以八十九年度戒偵字第一五號不起訴處分確定。詎其又基於概括之犯意
    ，於五年內即八十九年十一月十三日下午二時許及同日晚上七時許，在嘉義市○
    ○○街三十五號四樓二租屋處，連續二次非法施用第一級毒品海洛因。
三、乙○○復因缺錢花用，竟意圖營利，基於販賣第二級毒品安非他命之概括犯意，
    先於八十九年十一月十四日傍晚，在嘉義縣溪口鄉○○路旁，以新台幣（下同）
    一萬元之價格，向姓名、年籍均不詳，綽號為「阿文」之男子，販入淨重十六點
    九八公克以上之安非他命，並攜返上開租屋處分裝後，準備以每包三、四千元之
    價格，售予不特定之人牟利。嗣於八十九年十一月十五日接近中午時分，乙○○
    隨即於上開租屋處，接獲姓名、年籍均不詳，綽號為「阿柱」之男子來電表示欲
    購買二千元之安非他命，乙○○予以接洽談妥交易事宜後，旋即指示基於共同犯
    意連絡知情販賣之丙○○，攜帶一小包預先分裝淨重０．七七公克（包裝重０．
    二一公克）之安非他命，前往約定地點即嘉義市阿里山汽車賓館前消防栓置放，
    再由買主綽號「阿柱」之男子自行依約前往取貨。嗣於同年月十五日下午二時四
    十五分許，丙○○依乙○○指示攜帶上開安非他命，欲自上開租屋處外出前往約
    定地點置貨時，為警當場查獲，並自丙○○手中取獲上開安非他命一小包淨重０
    ．七七公克（包裝重０．二一公克），並自前揭租處屋內扣得乙○○所有安非他
    命八小包淨重一五‧八六公克（包裝重一．八四公克）、密封袋二百四十五個、
    海洛因一小包淨重○‧七三公克（包裝重０．二二公克），及含海洛因殘渣袋一
    個。
四、案經嘉義縣警察局移送及臺灣嘉義地方法院檢察署檢察官自動檢舉（施用毒品部
    分）偵查起訴。
    理  由
一、被告乙○○施用毒品部分：
    右開被告乙○○施用第一級毒品海洛因之犯罪事實，業據被告乙○○坦承不諱，
    並有嘉義縣衛生局煙毒尿液檢驗單、臺灣嘉義地方法院檢察署檢察官八十九年度
    戒偵字第一五號不起訴處分書、本院八十九年度易字第九七○號刑事判決書、臺
    灣嘉義地方法院檢察署被告刑案資料查註紀錄表、照片一幀在卷可稽，而扣案之
    海洛因一小包，其淨重○‧七三公克（包裝重０．二二公克），另有含海洛因殘
    渣袋一個等情，此有法務部調查局鑑定通知書附卷可按（偵查卷第七十八頁、本
    審卷第十六頁），是被告乙○○前揭自白，核與事實相符，自堪採信，事證明確
    ，被告乙○○此部分犯行，堪以認定。
二、被告乙○○、丙○○共同販賣毒品部分：
    訊據被告乙○○、丙○○固均坦承上開扣案之安非他命、密封袋二百四十五個係
    被告乙○○所有等語不諱，惟矢口否認有何前揭犯行，被告乙○○辯稱：伊未販
    賣安非他命，而當時指示丙○○攜往置放之該包安非他命係欲調借予「阿柱」之
    人施用，並非欲販賣云云；被告丙○○則辯稱：當時乙○○雖指示伊攜帶安非他
    命外出置放，然伊不敢冒險，故未前往，而該包安非他命係警方命伊將垃圾桶內
    之垃圾倒出後，於一團衛生紙內所發現云云。經查：
    （一）１、扣案之第二級毒品安非他命，係被告乙○○向姓名年籍均不詳，綽號
              為阿文之男子所購買等情，此據被告乙○○於警訊時供承：「我係於
              八十九年十一月十四日傍晚在溪口鄉○○路邊向一綽號叫阿文之男子
              購買毒品後（價格是新台幣一萬元）回來後再自己分裝成小袋計畫以
              每包三千、四千元之價格賣給不特定人的，因為我先生在關，需要生
              活費用，才想到要將毒品轉賣出去。」（警卷第二頁第五行至第八行
              ）等語，核與其在本院審理時供承：「（問：毒品是向誰拿的？）是
              跟阿文的人買的。」、「（問：買安非他多少？）一萬元。」等語相
              互符合（本審卷第八十五頁倒數第五行、第八十六頁第四行）。又被
              告乙○○之配偶為甲○○，此據其供述在卷（本審卷第三十七頁第十
              二頁），而甲○○則因犯案累累，於八十七年三月三十日即入監執行
              徒刑（本審卷第五十七頁），預定至九十六年七月十一日始執行完畢
              等情（本審卷第五十九頁），此有臺灣高等法院被告全國前案紀錄表
              一份在卷可按，足見被告前揭供承，係因其配偶在監執行，需要生活
              費用，才想到要將毒品轉賣出去等語，應可採信。又被告乙○○既欲
              以轉賣安非他命所得，以為生活費用，顯見被告乙○○確有以買、賣
              安非他命間，從中營利至明。
         ２、被告乙○○復於偵查中供承：「（問：扣案的毒品及器具何人所有？
             作何用？）是我自己要吸用的，一些要賣給別人，但還沒有賣。」（
             偵查卷第四十八頁第一、二行）、「：：我就將它分裝成六小包，準
             備要以每小包三、四千元賣給別人，但還沒有賣就被抓到。」（偵查
             卷第六頁背面第七行至第九行）等語，此核與於前揭時日，在被告潘
             金玫嘉義市○○○街三十五號四樓二租屋處，起獲其所有密封袋多達
             二百四十五個，及已分裝成為安非他命九小包（包括自被告丙○○手
             上所起獲一小包安非他命）等情相符，顯見被告於前揭向阿文販入安
             非他命後，確有從事分裝行為，意欲價賣無訛。
         ３、又被告乙○○於警訊即已供承：「：：另外在盧（筆錄記載為陳）佳
             霖身上查扣安非他命一公克，是我叫他拿到我住處附近阿里山汽車賓
             館附近丟放，因為前不久有一綽號叫阿柱真實姓名不詳打我的手機0
             000000000要以二千元向我購買，我叫他送出去：：。」（
             警卷第一頁背面第十二行以下）等語，復於本院審理時供承：「（問
             ：阿柱他何時打電話給你？）是十五日那天早上接近中午時他打電話
             來的，因為我剛睡醒所以我沒有注意詳細時間。」、「（問：那時你
             確實是託丙○○拿安非他命丟在阿里山汽車賓館路旁消防栓的？）對
             。」，核與被告丙○○供承：「（問：霖乙○○確實有託你拿安非他
             命丟在阿里山汽車賓館路旁消防栓？）有。」相符，由此可見，姓名
             年籍均不詳綽號為阿柱之男子，確與被告乙○○於八十九年十一月十
             五日接近中午時分聯絡後，約定在嘉義市○里○○○○○路旁消防栓
             交取安非他命無疑。而前揭安非他命係被告乙○○以二千元價賣給該
             阿柱男子，業據被告乙○○於警訊供承在卷，有如前述，雖其後於偵
             查審理中皆翻異前詞，反供係伊以前曾向該阿柱男子借得安非他命，
             於前揭時、地交取之安非他命係還（借）給該阿柱男子云云。惟查：
             被告乙○○迭於警訊、偵查中及本院審理時，皆供承不知該阿柱男子
             之詳細姓名資料，亦不知其目前在何處等語（警卷第一頁背面倒數第
             三行、偵查卷第九十九頁第七行至第九行、本審卷第三十六頁第七行
             、第三十八頁第九行），由此可見，被告乙○○與該阿柱之男子，並
             不熟識，再參之安非他命為政府管制之第二級毒品，經警查緝甚嚴，
             則該阿柱男子對於不熟識之被告乙○○豈有可能貸與安非他命？復揆
             之被告丙○○於臺灣嘉義地方法院檢察署八十九年十一月二十七日訊
             問時供稱：當時經警查獲後移送地檢署時，乙○○於羈留室中要求伊
             屆時應供稱毒品等物係伊拾獲，以幫助乙○○脫免販毒之罪等語以觀
             （偵查卷第五十五頁），足徵被告乙○○前揭於警訊所為供述，應屬
             實在，嗣經警將其移送臺灣嘉義地方法院檢察署檢察官偵查時，始行
             畏罪翻供甚明。
         ４、再者，經警於前揭時日，在上開租屋內所扣得安非他命八小包，其淨
             重一五‧八六公克（包裝重一．八四公克），自被告丙○○手上所扣
             得之安非他命一包，其淨重０．七七公克（包裝重０．二一公克），
             另有供被告乙○○施用之安非他命一包淨重０．三五公克（包裝重０
             ．一九公克，詳後述），合計安非他命淨重有十六點九八公克等情，
             復有法務部調查局鑑定通知書二份在卷可按（偵查卷第七十八頁、本
             審卷第十六頁），再徵之被告乙○○於八十九年十一月十五日曾有施
             用安非他命犯行，經本院以八十九年度易字第九七０號判處徒刑，有
             該刑事判決書在卷可按，足見被告乙○○向阿文男子販入安非他命時
             ，安非他命之淨重應在十六點九八公克以上無訛，此外，復有密封袋
             二百四十五個扣案可資佐證，事證明確，被告乙○○上開所辯，無非
             卸飾之詞，不可採信，其上開犯行，洵堪認定。
    （二）１、被告丙○○於警訊中既已自承：「（問：警方在你身上查獲安非他命
              一包重一公克是何人的？）是乙○○要販賣安非他命給別人，叫我拿
              那一包安非他命（重一公克）到阿里山汽車賓館附近丟放，我才剛要
              出門，就被埋伏在外面警方查獲。」等語（警查第三頁背面倒數第一
              行以下）。而被告丙○○曾因違反麻醉藥品管理條例案件，經本院於
              八十七年二月十九日，以八十六年度易字第二０九五號判決判處有期
              徒刑四月，如易科罰金，以三百元折算一日確定等情，此有臺灣嘉義
              地方法院檢察署被告刑案資料查註紀錄表一份附於偵查卷可稽，是被
              告丙○○並非毫無臨訟經驗之人，是其對於自白之重要性，應知之甚
              明，其於警訊供述，應非無可採。而被告丙○○係受被告乙○○所託
              ，將前揭安非他命一包，丟置嘉義市阿里山汽車賓館前消防栓，嗣將
              有人前去拿取等情，此不惟為被告丙○○於警訊時供述明確，有如上
              述，復於偵查中亦供承：「乙○○叫我帶一包安非他命到阿里山汽車
              賓館前之消防栓丟下，我就可以走了，我剛要出門，就被警察查獲，
              是乙○○電話聯絡好了，叫我拿這一包出去放該處，就會有人來拿，
              她沒告訴我要賣給何人」等語綦詳（偵查卷第五頁背面第三行），顯
              見被告丙○○受被告乙○○之託將該包安非他拿到阿里山汽車賓館前
              之消防栓丟下，應明知係被告乙○○價賣給他人之毒品無訛。
          ２、又於前揭被告乙○○託被告丙○○丟置之安非他命，係經警在其手上
              所起獲等情，此據證人即查獲員警吳明璟結證：「當時我們據報潘金
              玫通緝犯藏身於該處，我們就到那邊準備緝捕，因為那是公寓，所以
              我們就在四樓屋外埋伏，還好丙○○開門要出來，我們就一擁而上，
              進屋後首先叫丙○○等三名男子手貼牆壁予以搜查，當時在丙○○手
              上取獲一團衛生紙內包一小包安非他命：：。」（偵查卷第八十二頁
              背面）等語、核與證人亦為查獲員警丁○○結證：「（問：當時盧佳
              霖的毒品是在手上還是在垃圾桶上？）當時毒品是在他的手上，我們
              衝進去時叫他趴在牆上，他人在發抖，毒品在他手上。」（本審卷第
              八十二頁）情節相符，並與被告乙○○供述：「（問：後來警察在盧
              佳霖手上查到一包一公克的安非他命？）是的」（偵查卷第九十八頁
              背面第六行）、「：：那時丙○○剛好要回，我就請他幫忙我帶出去
              丟在阿里山賓館路邊之消防栓，但是丙○○拿在手上剛要出門，我就
              叫他等一下，說我也要出去，後來警察就進來了。」（偵查卷第九十
              八頁背面倒數第一行以下）等語一致，是被告丙○○辯稱：當時伊不
              敢冒險，故未前往，而該包安非他命係警方命伊將垃圾桶內之垃圾倒
              出後，於一團衛生紙內所發現云云，核與事實不符，委無足採。
          ３、此外，經警於前揭時、地，在被告丙○○手上所扣得之安非他命一包
              ，其淨重０．七七公克（包裝重０．二一公克）等情，復有法務部調
              查局鑑定通知書一份在卷可按（本審卷第十六頁），事證已臻明確，
              被告丙○○上開所辯，無非卸飾之詞，不可採信，其上開犯行，洵堪
              認定。
三、按販賣毒品罪，並不以販入之後復行賣出為構成要件，苟以營利為目的，將毒品
    販入或將之賣出，有一於此，其犯罪即經完成（最高法院八十八年度台上字第三
    八九八號刑事判決參照）。核被告乙○○施用第一級毒品海洛因所為，係犯毒品
    危害防制條例第十條第一項罪名；其向綽號為阿文男子販入安非他命所為，係犯
    同條例第四條第二項販賣第二級毒品罪名；其價賣安非他命給綽號為阿柱男子所
    為，係犯同條第四條第二項、第五項販賣第二級毒品未遂罪名。核被告丙○○所
    為，係犯毒品危害防制條例第四條第二項、第五項販賣第二級毒品未遂罪名。被
    告乙○○、丙○○二人間，就販賣安非他命予綽號阿柱男子部分，有犯意之聯絡
    及行為之分擔，均為共同正犯。又被告乙○○先後二次施用毒品、販賣毒品犯行
    ，時間緊接，所犯構成要件相同，顯係基於概括之犯意為之，均為連續犯，應依
    法論以一罪，除販賣第二級毒品法定刑無期徒刑，不得加重外，其餘並加重其刑
    。再被告乙○○所犯販賣第二級毒品與施用第一級毒品上開二罪間，犯意各別，
    行為互殊，應分論併罰。被告丙○○已著手於販賣行為之實行，因警方查獲之障
    礙而不遂，為未遂犯，爰依刑法第二十六條前段規定，減輕其刑。查：被告乙○
    ○曾因違反麻醉藥品管理條例案件，經本院於八十六年五月九日，以八十六年度
    易字第五四三號判決判處有期徒刑六月，如易科罰金，以三百元折算一日確定，
    於八十六年十二月十五日易科罰金執行完畢。被告丙○○則曾因違反麻醉藥品管
    理條例案件，經本院於八十七年二月十九日，以八十六年度易字第二０九五號判
    決判處有期徒刑四月，如易科罰金，以三百元折算一日確定，於八十七年四月十
    八日易科罰金執行完畢等情，此有臺灣嘉義地方法院檢察署被告刑案資料查註紀
    錄表、臺灣高等法院被告全國前案紀錄表附卷可稽，渠等於受有期徒刑之執行完
    畢後，五年以內各犯有期徒刑以上之罪，均為累犯，除販賣第二級毒品法定刑無
    期徒刑，不得加重外，其餘皆依法加重其刑，被告乙○○並依法遞行加重，至於
    被告丙○○則先加重後再減輕之。爰分別審酌被告乙○○、丙○○販賣安非他命
    之數量，足以殘害他人身體健康，犯後避重就輕，矯詞卸責，及被告乙○○施用
    第一級毒品次數、就該部分業已坦承犯行等一切情狀，分別量處如主文所示之刑
    。被告乙○○部分並依法定應執行之刑。
四、至於自丙○○手中扣案之上開安非他命一小包淨重０．七七公克（包裝重０．二
    一公克），在前揭租處屋內扣得之安非他命八小包淨重一五‧八六公克（包裝重
    一．八四公克）、密封袋二百四十五個、海洛因一小包淨重○‧七三公克（包裝
    重０．二二公克），及含海洛因殘渣袋一個等物，均為被告乙○○所有，業據其
    供承在卷，其中海洛因一小包淨重○‧七三公克（包裝重０．二二公克），及含
    海洛因殘渣袋一個，核屬供被告乙○○所施用之第一級毒品，而含海洛因之殘渣
    袋一個，依其性質難以就毒品與塑膠袋兩相剝離，應並認為海洛因，均依法宣告
    沒收銷燬之。至於其中自丙○○手中取獲上開安非他命一小包淨重０．七七公克
    （包裝重０．二一公克），係被告乙○○、丙○○共同販賣之物，其中安非他命
    八小包淨重一五‧八六公克（包裝重一．八四公克），則屬被告乙○○販入之物
    ，合計安非他命共九包，淨重共十六．六三公克（包裝重共二．０五公克）亦依
    法宣告沒收銷燬之。另密封袋二百四十五個為被告乙○○所有，有如上述，核屬
    供其預作毒品分裝價買所用之物，爰依法宣告沒收之。再者，被告乙○○販賣給
    阿柱男子安非他命二千元，尚無證據可資證明，被告乙○○業已收取該二千元，
    爰不為宣告沒收或追償所得之諭知。又扣押物品清單所載「海洛因」重一‧四公
    克，共二小包，同置於一個塑膠證物袋內（臺灣嘉義地方法院檢察署八十九年度
    保管字二九一四號），其中一小包袋上註明○‧九者，始為海洛因，其淨重○‧
    七三公克（包裝重０．二二公克），至於另一小包註明○‧五者，係安非他命，
    其淨重０．三五公克（包裝重０．一九公克），有前揭鑑定通知書可按（偵查卷
    第七十八頁），而此包安非他命係供乙○○施用毒品所用之物，已與同時扣案之
    施用毒品工具填充器四支、玻璃球管一支，經本院八十九年度易字第九七０號刑
    事判決另案宣告沒收，附此說明。
據上論斷，應依刑事訴訟法第二百九十九條第一項前段、毒品危害防制條例第四條第
二項、第五項、第十條第一項、第十八條第一項前段、刑法第十一條前段、第二十八
條、第五十六條、第四十七條、第二十六條前段、第三十八條第一項第二款、第五十
一條第五款，判決如主文。
本案經檢察官陳連發到庭執行職務
中      華      民      國    九十      年      八      月    二十七    日
                              臺灣嘉義地方法院刑事第三庭
                                  法  官  王  漢  章
右正本證明與原本無異。
如不服本判決，應於判決送達後十日內向本院提出上訴狀( 應附繕本 )。
中      華      民      國    九十      年      八      月    二十七    日
                                  書記官  李  文  政
參考法條：
毒品危害防制條例第四條第二、五項
製造、運輸、販賣第二級毒品者，處無期徒刑或七年以上有期徒刑，得併科新台幣七
百萬元以下罰金。
前四項之未遂犯罰之。
毒品危害防制條例第十條第一項
施用第一級毒品者，處六月以上五年以下有期徒刑。


司法院資訊處製作；財團法人民間司法改革基金會備份。
